【裁判字號】    92,上訴,1372
【裁判日期】    921230
【裁判案由】    強盜等
【裁判全文】
臺灣高等法院臺南分院刑事判決              九十二年度上訴字第一三七二號  Ｃ
      上  訴  人
      即  被  告  甲  ○  ○
      指定辯護人  本院公設辯護人  丙  ○  ○
右列上訴人因強盜等案件，不服臺灣臺南地方法院九十二年度訴字第八七一號，中華
民國九十二年十月二十二日第一審判決（起訴案號：臺灣臺南地方法院檢察署九十二
年度偵字第八一三三號）提起上訴，本院判決如左：
      主      文
上訴駁回。
      事      實
一、甲○○意圖為自己不法之所有，於民國九十二年七月十九日一時三十一分許（起
    訴書誤載為一時三十三分許）夜間，未經許可，攜帶槍砲彈藥刀械管制條例公告
    管制之「武士刀」一把，進入臺南縣仁德鄉○○村○○路二三三號公眾得出入之
    統一超商內，手持該把武士刀取走放置鐵架上之紅燒排骨便當一個，走至櫃檯要
    求店員乙○○微波加熱後，店員乙○○要求結帳，甲○○表示身上無現款，肚子
    餓要吃飯，並以手持該武士刀令店員乙○○交付財物之脅迫手段，至使乙○○心
    懼不能抗拒，而聽從甲○○之指示，交付加熱完畢之紅燒排骨便當一個及現金新
    臺幣（下同）二千元，甲○○取得上開便當及二千元後，騎乘車牌號碼ＶＨＫ─
    ○五九號機車逃離現場，所得便當供己食用，二千元贓款則用以打電玩花用殆盡
    。嗣經乙○○報警，甲○○於同日二時四十五分許，在同鄉○○村○○○街二號
    前為警查獲，並當場扣得上開武士刀一把。
二、案經臺南縣警察局歸仁分局報請臺灣臺南地方法院檢察署檢察官偵查起訴。
      理      由
一、訊據上訴人即被告甲○○固坦承於右揭時間，攜帶上開武士刀進入上址公眾得出
    入之統一超商內，手持武士刀取走一個紅燒排骨便當至櫃檯要求店員乙○○微波
    加熱後，於店員乙○○結帳時，表示身上無現款，肚子餓要吃飯，向店員乙○○
    索取加熱完畢之紅燒排骨便當一個及現金二千元等情，惟矢口否認有何加重強盜
    之犯行，辯稱：因伊沒錢買便當，乙○○就主動交付二千元，伊未強盜云云（見
    原審卷第六八頁）。指定辯護人另辯稱：被告未揮舞其手持之武士刀，亦未出言
    恐嚇乙○○，其行為僅該當於恐嚇取財罪云云。
二、經查：
（一）證人乙○○於警訊及原審審理中證稱：當時被告右手持武士刀進入店內，直接
      走到放置便當處，拿了一個紅燒排骨便當，到櫃檯要伊微波加熱，伊加熱完畢
      ，要求被告結帳，被告表示沒有錢，肚子餓要吃飯，就拿起便當準備要吃，並
      開口向伊借二千元，伊問被告是否開玩笑，被告表示是認真的，沒有開玩笑，
      【因被告一直手持武士刀】，伊認為被告要搶劫，心裡會害怕，就順著被告之
      意，打開收銀機，拿二千元給被告，被告拿到錢後，就拿了便當離開超商等語
      （見警卷第原審卷第四○頁），足見證人乙○○之所以交付現金二千元予被告
      ，係因被告表示身上沒錢，手持武士刀向證人乙○○索取現款，證人乙○○見
      被告手持武士刀，堅定表示索取金錢之意，認為被告要搶劫，心裡畏懼，才打
      開收銀機，將二千元交予被告，並非證人乙○○主動交付該二千元予被告，況
      證人乙○○與被告「素不相識」為被告所坦承，故倘非因特殊緣由，實無主動
      出借二千元予被告之理，是被告辯稱：係乙○○主動交付二千元云云，顯與常
      情不符，不足採信。參以被告於偵查中及原審第一次訊問時均坦承其於當日撿
      到該把武士刀後，就想到以此來搶便當及二千元等情不諱（見偵查卷第六頁及
      原審卷第八頁），且於原審審理訊問時均供稱之前歷次所述實在，益見被告事
      後翻供稱其無強盜之意思云云，應係卸責之詞，委無可採，又其於本院審理中
      請求再次傳訊證人乙○○及勘驗錄影帶，欲證明其武士刀並未拿在手上，且係
      乙○○自願借予其二千元等語，查上情已據證人乙○○於警訊及原審審理中證
      述甚詳，又依錄影帶翻拍之相片，可清楚看出當時被告手持武士刀，有該相片
      附於警卷可稽，核無再行傳訊證人乙○○及勘驗錄影帶之必要。
（二）按強盜罪與恐嚇取財罪之區別以行為人施用強暴、脅迫等非法方法，是否足以
      壓抑被害人之意思自由，達於不能抗拒之程度為判斷標準，倘行為人施用強暴
      、脅迫等非法方法，至使被害人不能抗拒，而取其財物或使其交付，即應成立
      強盜罪。又認定被害人是否已達「至使不能抗拒」之程度，應以被告行為時之
      強弱程度綜合當時之具體事實，按多數人之客觀常態情狀決之，亦即視該手段
      施用於相類似之情狀下，是否足使一般人處於不能抗拒之制壓程度而定之；而
      強盜罪之強暴、脅迫，祇須「抑壓被害人之抗拒或使被害人身體上、精神上，
      處於不能抗拒之狀態」為已足，縱未與被害人身體接觸，仍不能不謂有強暴、
      脅迫行為，即強盜罪所施用之強暴、脅迫手段，祇須足以壓抑被害人之抗拒，
      使其喪失意思自由為已足，縱令被害人並無抗拒行為，仍於強盜罪之成立，不
      生影響（最高法院二十二年度上字第三一七號、三十年度上字第三二三號判
      例意旨及八十年臺上字第二五九八號、八十七年度台上字第一七三七號、九十
      年度台上字第一六八七號裁判意旨參照）。查本件被告持以作案之武士刀，刀
      鋒已開封，刀柄長約二十二點五公分，刀鋒長約七十三點五公分一情，業經原
      審當庭勘驗在卷（見原審卷第四一頁），衡諸常情，一般人如遭不相識之人手
      持上開武士刀索取財物，主觀上應會認該持刀之人欲行搶財物無疑；且案發當
      時被告與證人乙○○相互間僅隔著結帳櫃檯，彼此相距甚近，被告手持之上開
      武士刀隨時可砍向證人乙○○，縱被告未揮舞其所持刀械或口出恫嚇之語，然
      其持武士刀索取財物之行為客觀上已足以使證人乙○○之意思自由受到壓抑；
      參諸證人乙○○亦證稱其心裡害怕，始順著被告之意交付財物一節，已如前述
      ，足見證人乙○○之自由意思已遭完全壓抑，而不能抗拒，依照前開說明，被
      告之行為應該當於刑法強盜罪之構成要件，指定辯護人辯稱：僅該當於恐嚇取
      財罪云云，要難可採。
（三）上開扣案之武士刀一把確屬槍砲彈藥刀械管制條例列管之刀械，有臺南縣警察
      局歸仁分局九十二年八月十四日歸警刑字第０９２００１６６４６號函附之臺
      南縣警察局刀械鑑驗小組工作紀錄表一件在卷可稽（見原審卷第三四至三五之
      一頁）；且被告係於夜間之一時三十一分許持上開武士刀進入尚在營業時間、
      公眾均得出入之統一超商內，如前所述，並有案發當時該超商監視錄影帶翻拍
      照片五張附卷可佐（見警卷），應可認定被告確有未經許可於夜間在公眾得出
      入之場所持有刀械之犯行。
（四）綜上所陳，本案事證明確，被告犯行堪以認定，應依法論科。
三、核被告甲○○所為，係犯刑法第三百三十條第一項之攜帶兇器加重強盜罪及槍砲
    彈藥刀械管制條例第十五條第一款、第二款之未經許可於夜間在公眾得出入之場
    所攜帶刀械罪。被告所犯未經許可於夜間在公眾得出入之場所攜帶刀械罪之目的
    在強盜他人財物，是其所犯槍砲彈藥刀械管制條例第十五條第一款、第二款未經
    許可於夜間在公眾得出入之場所攜帶刀械罪與刑法第三百三十條第一項攜帶兇器
    加重強盜罪二罪間，有方法、目的之牽連關係，應依牽連犯規定從一重之攜帶兇
    器加重強盜罪論處。公訴人雖未就被告違反彈藥刀械管制條例第十五條第一款之
    犯行部分起訴，然此部分與公訴人所起訴之被告違反槍砲彈藥刀械管制條例第十
    五條第二款犯行部分，係屬實質上一罪，且為公訴人於起訴書之犯罪事實欄中敘
    及，應為起訴效力所及，本院自應一併審理，附此敘明。
四、原審法院判決因認被告犯行事證明確，適用槍砲彈藥刀械管制條例第十五條第一
    款、第二款、刑法第十一條前段、第三百三十條第一項、第五十五條、第三十八
    條第一項第一款之規定，並審酌被告不思循正途謀生，以持武士刀之暴力手段強
    盜他人財物，危害社會治安甚鉅，犯罪情節非輕，惟因強盜所得財物價值非鉅，
    且並未對被害人為傷害身體、生命之行為，復審酌被告犯罪之動機、目的及犯罪
    後態度不知悔改等一切情狀，量處有期徒刑柒年肆月。扣案之武士刀一把，係違
    禁物，應依刑法第三十八條第一項第一款之規定宣告沒收。認事用法並無不當、
    量刑亦甚妥適，被告否認有強盜意思及行為，指摘原判決不當提起上訴，核無理
    由，應予駁回。
據上論結，應依刑事訴訟法第三百六十八條，判決如主文。
本案經檢察官羅清溪到庭執行職務。
中    華    民    國      九十二      年    十二      月  三十      日
                                  臺灣高等法院臺南分院刑事第三庭
                                      審判長法官  陳    義    仲
                                            法官  陳    清    溪
                                            法官  宋    明    蒼
右正本證明與原本無異。
如不服本判決，應於判決送達後十日內向本院提出上訴狀，其未敘述理由者並應於提
出上訴狀後十日內向本院補提理由書（應附繕本)。
                                      法院書記官  余    素    美
中    華    民    國      九十三      年      一      月      二        日
附錄法條：
刑法第三百二十八條：
意圖為自己或第三人不法之所有，以強暴、脅迫、藥劑、催眠術或他法，至使不能抗
拒，而取他人之物或使其交付者，為強盜罪，處五年以上有期徒刑。
以前項方法得財產上不法之利益或使第三人得之者，亦同。
犯強盜罪因而致人於死者，處死刑、無期徒刑或十年以上有期徒刑；致重傷者，處無
期徒刑或七年以上有期徒刑。
第一項及第二項之未遂犯罰之。
預備犯強盜罪者，處一年以下有期徒刑、拘役或三千元以下罰金。
刑法第三百三十條：
犯強盜罪而有第三百二十一條第一項各款情形之一者，處七年以上有期徒刑。
前項之未遂犯罰之。
槍砲彈藥刀械管制條例第十五條第一款、第二款：
未經許可攜帶刀械而有下列情形之一者，處二年以下有期徒刑：
一、於夜間犯之者。
二、於車站、埠頭、航空站、公共場所或公眾得出入之場所犯之者。
三、結夥犯之者。


司法院資訊處製作；財團法人民間司法改革基金會備份。
